臺灣臺南地方法院交通事件裁定　　　　 94年度交聲字第119號
移送機關　交通部公路總局嘉義區監理所麻豆監理站
受處分人
即異議人　甲○○
上列受處分人因違反道路交通管理處罰條例案件，對於交通部公
路總局嘉義區監理站麻豆監理站民國94年3月1日所為之裁決處分
（處分案號：麻監裁罰字第裁75-KAD205002號）聲明異議，本院
裁定如下：
    主  文
異議駁回。
    理  由
一、聲明異議意旨略以：受處分人即異議人甲○○於民國93年3
    月2日，駕駛車牌號碼6K-539號營業大貨車，行經台一線豐
    田路段時，因前方拖板車7、8輛超載，為超越前方車輛才改
    行駛內側車道，於超車後隨即變換到外側車道，且當時異議
    人是跟著前方一輛大貨車超車，而公路警察因前車超載轉入
    內側車道未攔下，異議人最後一輛未超載，卻被攔下開罰單
    。又該路段異議人之行向只有二車道，而非多車道。但異議
    人對於裁決書第二項「使用註銷之駕駛執照駕駛大型車者」
    裁處新台幣（下同）8萬元之部分承認，並不異議。從而，
    異議人不服原裁處關於「在多車道不依規定駕車者」裁處罰
    鍰1千8百元部分，而提起本件異議。
二、按汽車駕駛人，爭道行駛有在多車道不依規定駕車之情形者
    ，處新台幣6百元以上1千8百元以下罰鍰，道路交通管理處
    罰條例第45條第4款定有明文。又按汽車在雙向四車道行駛
    時，大型汽車除超越同一車道之前車或準備左轉彎外，均不
    得在內側車道行駛，道路交通安全規則第98條第1項第1款前
    段亦有明文。
三、經查：
  (一)本件受處分人即異議人甲○○於93年3月2日1時32分許，駕
    駛車牌號碼6K-539號營業大貨車，行經台一線豐田路段時，
    未依規定車道行駛（駕駛大型車非左轉及超車行駛內線車道
    ），經警隨車在後稽查予以攔停，告知其違規事實，當場開
    單舉發等情，有雲林縣警察局 (92)雲警交字第KAD205002號
    舉發違反道路交通管理事件通知單1紙附卷可稽。且異議人
    亦不否認於前開時地，駕駛營業大貨車，有行駛內側車道之
    行為，而為警在上述地點攔停製單舉發之事實。
  (二)證人即執行勤務舉發本件違規事件之雲林縣警察局交通警察
    隊員警張才能於本院調查時到庭陳證：「（問：本件是否你
    告發的，情形如何？）是我告發的，當時我在台一線豐田段
    執行交整及巡邏勤務，當時我看到異議人所駕駛的營業大貨
    車行駛在內側車道上，我看時距離約幾十公尺左右，當時異
    議人車輛的前面及旁邊（外側車道）均無任何的車輛，後我
    們就開巡邏車跟在他的車子後面約二、三十秒左右，異議人
    的大貨車都一直行駛在內線車道，並當時異議人旁邊的外側
    車道亦沒有車，且異議人也沒有要左轉彎，所以我們就加速
    上前攔停異議人的大貨車，故本件並沒有異議人所述他的前
    面有拖板車或旁邊有大型車等情事，攔停後異議人表示這個
    是省道不是高速公路，以這個條款來開太牽強，又舉發單上
    所記載四線道的意思是包含對向的車道總共是四車道」等語
    。且參諸執勤警員係依法執行公務，與異議人並不相識，素
    無怨隙，苟非實情，自無須恣意誣攀之理；況警員執行公務
    本身受行政懲處責任之監督，到庭具結作證更以刑罰擔保其
    真實性，應無甘冒行政懲處及刑法偽證罪責任而刻意誣陷之
    必要，應可信賴警員張才能前開陳證為真實。
  (三)異議人雖辯稱：因前方拖板車7、8輛超載，為超越前方車輛
    才改行駛內側車道，於超車後隨即變換到外側車道，且當時
    異議人是跟著前方一輛大貨車超車，而公路警察因前車超載
    轉入內側車道未攔下，伊最後一輛未超載卻被攔下開罰單，
    處理不公平云云。惟按法院受理交通異議案件，乃是對於交
    通舉發行政處分審查其是否違法，本質上屬於行政爭訟過程
    ，與普通法院審理刑事案件之原則不同。其舉證責任之原理
    ，非如刑事案件中，應超越任何合理懷疑始可為有罪判決者
    之嚴格程度。其舉證責任之原理，應與民事訴訟相類似，除
    有特別規定外，基本上準用民事訴訟法，由國家機關與人民
    二造，各自履行其主觀之舉證責任，在過程中各自提出證據
    ；若窮盡各種證據方法，待證結果仍有不明時，則由客觀之
    舉證責任危險分配原則，決定國家機關與人民二造何人應受
    敗訴危險。此參酌行政訴訟法第136條規定準用民事訴訟法
    第277條自明。查原裁決機關交通部公路總局嘉義區監理所
    麻豆監理站，裁決異議人甲○○在多車道不依規定駕車，乃
    引據舉發單為證。而舉發本件違規事件之雲林縣警察局交通
    警察隊警員張才能，就本件如何查獲並舉發之經過，亦於本
    院調查時到庭陳證無訛，已如前述，並就異議人所駕之營業
    大貨車，非左轉及超車然『一直行駛在內側車道』，經其見
    狀始當場予以攔停並告知其違規事實製單舉發等本件違規情
    節均供述明確，且警員張才能本身直接見聞異議人所駕之營
    業大貨車有一直佔用內側車道行駛之事實經過，對事實最為
    明瞭，又經以行政及刑事責任擔保其真實性，是綜合認定證
    人張才能陳述為可採信。又異議人並未就其主張提供任何可
    資調查之事證，以佐證其所辯之內容，且經核亦無任何證據
    ，足資證明本件執勤警員確有捏造事實違法取締之情事。是
    異議人前開所辯，要屬避責之詞，自無可採。再者，按汽車
    在『雙向』四車道行駛時，大型汽車除超越同一車道之前車
    或準備左轉彎外，均不得在內側車道行駛，道路交通安全規
    則第98條第1項第1款前段定有明文；是異議人行向之車道雖
    僅有內、外側二車道，惟依前開規定可知，所謂「四車道」
    係指『雙向』總計四車道，而非指『單向』須四車道。依上
    ，異議人辯稱：該路段異議人之行向只有二車道，而非多車
    道，並不符合「在多車道不依規定駕車者」之情形云云，尚
    有誤會，附此說明。從而，異議人於前開時、地，有在多車
    道不依規定駕車（駕駛大型車非左轉及超車行駛內側車道）
    之違規行為，應可認定。
四、綜上所述，本件受處分人即異議人甲○○於上述時、地駕駛
    前開營業大貨車，行經台一線豐田段之多車道路段而未依規
    定駕駛之違規行為，既可認定，則移送機關即交通部公路總
    局嘉義區監理所麻豆監理站，據此並援引上開道路交通管理
    處罰條例第45條第4款之規定，而裁處異議人罰鍰1千8百元
    ，於法即無不當。從而，本件異議人之異議為無理由，應予
    駁回。
五、據上論斷，應依道路交通案件處理辦法第19條，裁定如主文
    。
中　　華　　民　　國　　94　　年　　5 　　月　　19　　日
                  交通法庭  法　官　洪榮家
以上正本證明與原本無異。
如不服本裁定應於送達後5日內向本院提出抗告狀（應附繕本）
。
                            書記官  陳志德
中　　華　　民　　國　　94　　年　　5 　　月　　19　　日
